臺灣高等法院臺南分院刑事裁定
111年度聲再字第68號
聲  請  人
即受判決人  陳卜彰






上列聲請人即受判決人因詐欺案件，對於本院108年度上易字第7
20號中華民國110年10月26日確定判決（臺灣臺南地方法院106年
度易字第86號；起訴案號：臺灣臺南地方檢察署104年度偵字第4
640號），聲請再審，本院裁定如下：
    主  文
再審之聲請駁回。
    理  由
一、聲請意旨略以：聲請人即受判決人於本院陳述其是依刑事訴
    訟法第420條第1項第6款之新事證為由聲請再審，所謂之新
    事證即證人林仰松之證述與事實不符，以及原審沒有傳喚證
    人王聖文、葉宸通、劉文強等人到庭作證違法。其餘如「刑
    事聲請再審狀」略稱：證人葉宸通、王聖文經傳喚未到，原
    確定判決逕以證人葉宸通、王聖文二人未經被告對質詰問之
    證詞而為不利於被告之認定，顯已剝奪被告之對質詰問權，
    足徵原審訴訟程序違背法令。被告對告訴人林仰松取得450
    萬元之金錢，指在為處理債務事宜，原審判決亦肯認被告並
    非全無作為，實際上被告至少有要求黃鵬吉及王和順減少債
    權額，顯然是協助告訴人林仰松處理債務之行為，顯非詐術
    ，告訴人林仰松亦顯然沒有陷於錯誤，至於被告之處理是否
    能達成告訴人林仰松心中之期待，則顯然與詐欺之成立與否
    無關，原審判決此項認定顯然錯誤適用詐欺之規定。本件被
    告與告訴人林仰松間應為民事委任契約之糾紛，與刑法詐欺
    罪無涉。被告未曾說「司法一條龍」，該一詞反係告訴人林
    仰松偵查委任之律師當庭向檢察官說：「被告就是司法一條
    龍」，且一審審理訊問證人時，其等均稱「不是不記得，就
    是沒印象，或沒這麼說及聽人說的！」，有一審筆錄錄音可
    證。則對於指證不利於被告之供詞均認屬傳聞之證據不足採
    信也不能成為判決之依據。原判決書第17頁中，「七～八百
    萬可以談」指捐款之部分！既然與證人王和順商議捐款「七
    ～八百萬」，又如何請王和順把所有1600萬元的債務都免除
    ？此1600萬又是那一筆的款項呢？原判決均未說明，實有瑕
    疵等。
二、按聲請再審，由判決之原審法院管轄，刑事訴訟法第426條
    第1項定有明文。查本件聲請人因詐欺案件，經本院為實體
    之審理後，於民國110年10月26日以108年度上易字第720號
　　刑事判決（下稱原確定判決），駁回聲請人之上訴確定在案
    ，有該刑事判決及臺灣高等法院被告前案紀錄表(見本院卷
    第25-47、51-61頁)附卷可稽。是依前揭刑事訴訟法第426條
    第1項之規定，本院為本件再審之管轄法院，合先敘明。
三、按刑事訴訟法第420條第1項第6款規定：「有罪之判決確定
    後，因發現新事實或新證據，單獨或與先前之證據綜合判斷
    ，足認受有罪判決之人應受無罪、免訴、免刑或輕於原判決
    所認罪名之判決者」，為受判決人之利益，得聲請再審；同
    條第3項規定：「第1項第6款之新事實或新證據，指判決確
    定前已存在或成立而未及調查斟酌，及判決確定後始存在或
    成立之事實、證據」。是以，得據為受判決人之利益聲請再
    審之「新事實」、「新證據」，固不以有罪判決確定前已存
    在或成立而未及調查斟酌者為限，其在判決確定後始存在或
    成立之事實、證據，亦屬之；然新事實、新證據仍須於單獨
    觀察，或與先前之證據綜合判斷，得以合理相信其足以動搖
    原確定之有罪判決，使受有罪判決之人應受無罪、免訴、免
    刑或輕於原判決所認罪名之判決者，始足當之。如聲請再審
    之原因，僅係對原確定判決認定事實之爭辯，或對原確定判
    決採證認事職權之行使，任意指摘，或對法院依職權取捨證
    據持相異評價，原審法院即使審酌上開證據，亦無法動搖原
    確定判決，應認不符合聲請再審之規定（最高法院110年度
    台抗字第184、1491號裁定意旨參照）。
四、經查：
（一）本院已依刑事訴訟法第429條之2前段規定開庭聽取檢察官
      及聲請人之意見（見本院卷第83-85頁），合先敘明。　
（二）原確定判決事實欄之犯行，主要是依憑證人即告訴人林仰
      松、證人蘇錦鳳、王和順於偵訊及原一審審理時之證述；
      證人葉宸通、王聖文、黃美雲、林榮輝、黃鵬吉等於偵訊
      之證述、證人周明杰於原一審審理時之證述，以及京城銀
      行匯款委託書、合作金庫銀行104年4月14日合金南興營字
      第1040000979號函及所附之被告帳戶歷史交易明細查詢結
      果等證據為其主要論據，且對聲請人否認犯罪所辯，亦予
      以指駁說明，對於證據之取捨、認定，已詳為審酌論述。
      其論斷皆為法院職權之適當行使，且俱與卷證相符，亦無
      悖於經驗法則或論理法則之情事，有上開判決書在卷可按
      ，並經本院調取上開刑事卷宗核閱無訛。　
（三）聲請意旨固以證人林仰松之證述與事實不符、原二審法院
      沒有傳喚證人王聖文、葉宸通、劉文強為新事實、新證據
      (見本院卷第84頁)，然證人林仰松於偵訊及原一審審理時
      之證述，及證人王聖文、葉宸通等於偵訊之證述，既均經
      原確定判決審酌在卷(見原確定判決第6-11、12-13、6頁)
      ，另證人劉文強於偵查及原一審審理中亦均已作證（見核
      交卷第103-106頁反面、偵卷第58-59頁反面、原一審卷㈡
      第107-149頁），並經原二審於審理時提示予檢辯表示意
      見（見原二審卷㈡第51-52頁），且被告及其辯護人於原二
      審亦未曾請求再傳喚證人劉文強到庭為詰問，此亦經本院
      核閱原二審卷宗屬實，故此部分聲請意旨僅係就原確定判
      決已詳敘之事實及證據取捨再事爭執，並非係有於有罪判
      決確定前即已存在或成立而未及調查斟酌者，亦非是在有
      罪判決確定後始存在或成立之事實、證據，自不符合刑事
      訴訟法第420條第1項第6款之再審要件。
（四）聲請意旨固以原審沒有傳喚證人王聖文、葉宸通，乃訴訟
      程序違背法令云云，然按刑事訴訟之再審制度，係為確定
      判決認定事實錯誤而設之救濟程序，故為受判決人利益聲
      請再審者，必其聲請合於刑事訴訟法第420條第1項第1款
      至第6款或第421條所定之情形，始得為之，此與非常上訴
      程序旨在糾正確定裁判之審判違背法令者，並不相同，如
      對於確定裁判認係以違背法令之理由聲明不服，則應依非
      常上訴程序尋求救濟（最高法院108年度台抗字第1289號
      裁定意旨參照）。本件原確定判決業已敘明：聲請人及其
      辯護人固聲請傳喚證人葉宸通、王聖文到庭作證，然證人
      葉宸通、王聖文經本院依法傳喚、拘提均未到庭，亦未在
      監在押，有證人葉宸通、王聖文個人戶籍資料（完整姓名
      ）查詢結果、本院送達證書、臺灣高等法院在監在押全國
      紀錄表、拘票、報告書等資料在卷可稽，客觀上有不能在
      本院審判中受詰問之情形，且本院已盡促使證人到庭之義
      務，其不到庭係非可歸責於法院之事由，自無不當剝奪被
      告詰問權行使之情事；而證人葉宸通、王聖文於檢察官偵
      訊時之證述，業經具結，有結文附卷可證，已由檢察官告
      以具結之義務及偽證之處罰。是證人葉宸通、王聖文之證
      述均經具結而擔保其證述之真實性，且無證據顯示其在偵
      查中係遭受強暴、脅迫、詐欺、利誘等外力干擾情形，或
      在影響其心理狀況致妨礙自由陳述等顯不可信之情況下所
      為，而依其於偵查中陳述時之外部客觀情況，亦查無其他
      顯不可信之情形，依上說明，證人葉宸通、王聖文於偵查
      中具結所為之陳述，自得為認定本案被告犯罪事實存否之
      證據(見原確定判決第4-5頁)，是其認定事實之職權行使
      並無違誤，聲請意旨認原確定判決此部分所行之訴訟程序
      違背法令，自係指涉原確定判決是否違背法令之範疇，與
      再審程序係就認定事實是否錯誤之救濟制度無涉，聲請人
      執以聲請再審，自亦無理由。
（五）至於其餘聲請意旨所述，無非係就原確定判決依職權認定
      卷內現存證據、認定事實等事項再行爭執，或片面為個人
      意見之取捨，及單憑己意所為之相反評價或質疑，並非提
      出具體確實之新事實、新證據以供審酌，且其所主張尚不
      足以動搖原確定判決而對聲請人為更有利判決，自與上開
      聲請再審規定之要件不符。　
五、綜上所述，聲請意旨與刑事訴訟法第420條第1項第6款之再
    審要件不符，聲請人據此聲請再審，均無理由，應予駁回。
六、據上論斷，應依刑事訴訟法第434條第1項，裁定如主文。
中　　華　　民　　國　　111 　年　　7 　　月　　25　　日
                  刑事第四庭    審判長法　官  郭玫利
                                      法　官  陳金虎
                                      法　官  林臻嫺
以上正本證明與原本無異。
不得抗告。
　　　　　　　　　　　　　　　　　　　書記官  劉素玲　　
中　　華　　民　　國　　111 　年　　7 　　月　　25　　日